【裁判字號】    91,保險上易,27
【裁判日期】    920528
【裁判案由】    給付保險金
【裁判全文】
臺灣高等法院民事判決                          九十一年度保險上易字第二七號
    上  訴  人  南山人壽保險股份有限公司
    法定代理人  林文英
    訴訟代理人  江明道
    被上訴  人  甲○○○
    訴訟代理人  陳適庸律師
    複代理  人  許博森律師
                郭瑋萍律師
右當事人間給付保險金事件，上訴人對於中華民國九十一年十月二十三日臺灣臺北地
方法院九十一年度保險字第七五號第一審判決提起上訴，本院判決如左：
    主      文
原判決關於命上訴人給付利息逾按週年利率百分之五計算部分，及該部分假執行之宣
告，暨訴訟費用之裁判均廢棄。
右廢棄部分，被上訴人在第一審之訴及其假執行之聲請均駁回。
其餘上訴駁回。
第一、二審訴訟費用由上訴人負擔百分之九十五，餘由被上訴人負擔。
    事      實
甲、上訴人方面：
  一、聲明：
    (一)原判決廢棄。
    (二)被上訴人在第一審之訴及假執行之聲請駁回。
    (三)第一、二審訴訟費用由被上訴人負擔。
  二、陳述：除與原判決記載相同者，茲引用之外，補陳：
    (一)要保人即被保險人廖敦行對保險人之書面詢問事項未盡據實說明義務：
      要保人即被保險人廖敦行於九十年九月四日向上訴人申請投保時，不但未於要
      保書上告知其於投保前密集至彰化縣秀傳紀念醫院住院之紀錄（八十九年四月
      起至九十年九月投保止，有高達六次之住院紀錄），且對於其投保前所罹患之
      Ｂ型肝炎帶原、腸功能性障礙、糖尿病、椎間盤突出、關節炎、坐骨神經病、
      痛風及精神官能症等多樣疾病均未據實告知，甚且在對體檢醫師所作之說明中
      ，仍故意隱匿上開疾病之事實，致使上訴人在核保時，因信賴被保險人廖敦行
      之告知而嚴重影響危險之評估，因而讓其以一般正常標準之方式承保，而非以
      增加保險費用或批註除外疾病不賠之方式承保，嚴重影響對價平衡原則，不僅
      對上訴人不公，亦對所有投保大眾不公。
    (二)被保險人廖敦行之死亡原因與其未告知之Ｂ型肝炎帶原、腸功能性障礙、糖尿
      病、關節炎、坐骨神經病、痛風及精神官能症等諸多疾病之事實有因果關係：
      1.被保險人廖敦行於九十年九月四日向上訴人申請投保後，旋於九十一年二月
        二十一日不幸身故，短短不到半年之時間，在無他殺、自殺或意外之情況下
        ，竟以五十三歲之英年早逝，若說其為自然死亡，實令人疑竇，蓋被保險人
        廖敦行在投保前有多次住院就診及罹患多種疾病之紀錄，且依秀傳醫院有關
        廖敦行之病歷摘要中，廖敦行之血糖指數一直居高不下，代表糖尿病之情況
        未獲得控制，依聯經出版事業公司出版之「臺灣十大死因與防治」一書中指
        出：「在糖尿病控制不良之情況下可能出現合併症，急性合併症包括可能導
        致意識混亂、昏迷、休克等，慢性合併症包括冠心病、腎臟病、視網膜病變
        的末梢血管病變等，不僅造成生活不便，還有致命的危險」，則被保險人廖
        敦行之死亡是否亦受有影響，不無可能，故其影響危險之評估，實屬無疑。
      2.被保險人廖敦行之相驗屍體證明書上記載之死亡原因雖為「心肺衰竭、自然
        死亡」，惟依醫學資料之記載，就死因確定的病患，其死亡診斷中並沒有「
        心肺衰竭」這一項，因為它是死亡的臨床表現－心臟與肺臟完全失去功能，
        無法持續心跳與呼吸，並不是死亡的原因，此徵諸「相驗屍體證明書」就死
        亡原因欄位，其後面亦特別括符註明「儘量不要填寫症狀或死亡當時的身體
        狀況：如心臟衰弱、身體衰弱」可知，亦即事實上所謂的「心肺衰竭」只是
        描述死亡前之身體狀況，為死亡的臨床表現，而非描述死亡原因。是以單憑
        「相驗屍體證明書」無法明瞭其真正死亡原因為何，既然無法瞭解死亡原因
        為何，當然無法證明其死亡之保險事故與未告知之疾病無關聯。
      3.臺灣彰化地方法院檢察署驗斷書，只針對被保險人廖敦行之屍體外觀做一般
        勘驗，未就屍體做解剖檢查或病理切片檢查，是以其就死因所做之論斷僅停
        留在描述死亡時之臨床表現為「心肺衰竭」，而非真正之死亡原因。在未對
        屍體做進一步之解剖或病理切片檢查前，根本無法斷定真正死因為何；更何
        況，各種疾病最後終均導致「心肺衰竭」死亡，所謂「自然死亡」係排除「
        自為、他為」或「意外」致死之說法，故就上開驗斷書在未詳細檢驗查明其
        真正死因情況下，被上訴人仍無法證明被保險人廖敦行死亡之保險事故與未
        告知之事項無關聯。
    (三)綜上所述，本件系爭保險契約因要保人於投個時即未據實告知，嚴重影響上訴
      人對危險之評估，上訴人因而依保險法第六十四條第二項規定解除系爭保險契
      約，倘被上訴人欲主張上訴人不得解除保險契約，依最高法院八十八年度台上
      字第二二一二號判決意旨：「保險法第六十四條第二項規定：要保人故意隱匿
      ，或因過失遺漏，或為不實之說明，足變更或減少保險人對於危險之估計者，
      保險人得解除契約；其危險發生後亦同。但要保人證明危險之發生未基於其說
      明或未說明之事實時，不在此限。乃保險契約為最大誠信契約，倘要保人有故
      意隱匿，或因過失遺漏，或為不實之說明，足以變更或減少保險人對於危險之
      估計之情事，要保人如主張保險人不得解除保險契約，即應就保險事故與要保
      人所未告知或不實說明之事項並無關聯，且該事項已確定對保險事故之發生不
      具任何影響，保險人亦未因未告知或不實說明之事項，而造成額外之負擔，對
      價平衡並未遭破壞始可。亦即須就保險事故與要保人所未告知或不實說明之事
      項間無關聯，證明其必然性；倘有其或然性，即不能謂有上開法條但書適用之
      餘，保險人非不得解除保險契約」，故本件被上訴人必須證明：1.保險事故與
      要保人所未告知或不實說明之事項並無關聯；2.該事項已確定對保險事故之發
      生不具任何影響；3.保險人未因未告知或不實說明之事項，而造成額外之負擔
      ，對價平衡並未遭破壞等事項，均應由被上訴人負舉證責任，而非由上訴人就
      保險事故與要保人（即被保險人）未告知事項有關聯負舉證責任。被上訴人並
      未證明上開事項，則系爭保險契約已合法解除，被上訴人請求給付保險金，自
      屬無據。
  三、證據：除援用原審所提證據外，補提：
    (一)被保險人廖敦行之病歷摘要、就醫記錄明細表各一件；
    (二)要保書一紙；
    (三)投保客戶對體檢醫師之說明事項；
    (四)健康醫網之文獻資料；
    (五)相驗屍體證明書一紙；
    (六)秀傳紀念醫院九十二年三月十九日（九二）明秀醫字第九二○三五五號函、九
      十二年四月九日（九二）明秀醫字第九二○四六六號函各一件；
    (七)聯經出版事業公司出版之「臺灣十大死因與防治」等為證；
    並聲請向臺灣彰化地方法院檢察署調閱該署相驗被保險人廖敦行之相驗卷宗；暨
    向彰化秀傳紀念醫院查詢被保險人廖敦行之就診病情。
乙、被上訴人方面：
  一、聲明：
    (一)上訴駁回。
    (二)訴訟費用由上訴人負擔。
  二、陳述：除與原判決記載相同者，茲引用之外，補陳：
      上訴人逕依保險法第六十四條第二項前段之規定解除契約，洵屬無據：
    (一)就本件事證之調查，上訴人已於原審提出秀傳醫院之病例摘要及中央健康保險
      局保險對象門診就醫記錄明細表，時間自八十九年三月至九十一年二月廖敦行
      死亡止，其上記載之項目：「日期」、「治療」、「疾病」、「主手術」等，
      均已堪詳盡，且就「病例摘要」而觀，其上載明「無心肺衰竭之紀錄」；復就
      彰化地方法院檢察署相驗屍體證明而觀，更載明引起心肺衰竭之先行原因為「
      自然死亡」，足以認定被保險人廖敦行之死亡結果與其未據實告知事項間並無
      關聯。
    (二)國人男性之平均壽命僅為一平均概數，且正值青壯之年而驟然辭世者大有人在
      ，苟如上訴人所言：「在無任何意外事故發生而又非自殺情況下，為何會突然
      死亡」，則保險制度之存在意義為何，殊難想像。
  三、證據：援用原審所提證據。
    理    由
一、被上訴人起訴主張：伊之丈夫廖敦行生前向上訴人投保「南山新康祥終身壽險Ｂ
    型」、「南山終身醫療保險」，保險金額一百萬元，受益人均為伊，被保險人廖
    敦行於九十一年二月二十一日上午七時五十分因心肺衰竭自然死亡。爰依保險契
    約之約定，請求上訴人給付一百萬元及自九十一年三月二十五日起按年息一分計
    算之遲延利息等情。
    上訴人則以：要保人即被保險人廖敦行於投保之初，未據實告知其罹患Ｂ型肝炎
    帶原、腸功能性障礙糖尿病、椎間盤突出、關節炎、坐骨神經病、痛風及精神官
    能症等多項疾病之事實，於體檢時亦未告知，致體檢醫師僅為通常檢查，未能發
    現廖敦行罹患之諸多疾病，廖敦行未盡告知義務影響伊對於危險之評估，且與廖
    敦行之死亡間有相當關聯，伊遂依保險法第六十四條第二項規定解除本件保險契
    約，自無再給付保險金之義務等語，資為抗辯。
二、經查：被上訴人之夫廖敦行於九十年九月四日以自己為被保險人，向上訴人為投
    保「南山終身醫療保險」（險種為壽險，保單號碼Ｚ000000000，保險
    金額五十萬元）、「南山新康祥終身壽險Ｂ型」（險種為健康暨傷害險，保單號
    碼Ｚ000000000，單位日額五百元，身故保險金依南山終身醫療保險第
    十三條約定，按單位日額一千倍計算即五十萬元）之意思表示，身故保險金之受
    益人均為被上訴人，並已繳交保險費；上訴人於同年月十三日就上開要保予以同
    意，並交付保單予廖敦行；嗣被保險人廖敦行於九十一年二月二十一日上午七時
    五十分死亡，被上訴人以受益人身分於同年二月二十五日填寫保險金申請書，向
    上訴人申請理賠，經上訴人於九十一年三月四日受理等情，此有被上訴人於原審
    提出之保單、要保書、南山終身醫療保險契約書、臺灣彰化地方法院檢察署相驗
    屍體證明書多件為證（原審卷第九至二四頁），並有上訴人提出之保險金申請書
    可稽（原審卷第一二九頁），為兩造所不爭執，應堪信為真實。
三、上訴人不否認發生被保險人廖敦行死亡之保險事故，惟辯以：因要保人廖敦行違
    反據實告知義務，伊已於九十一年四月二日依保險法第六十四條第二項規定發函
    解除系爭保險契約，故伊無給付保險金之義務云云，並提出存證信函一份為憑（
    原審卷第一三六至一四０頁）。查上訴人所為解除契約意思表示之存證信函，收
    件人為廖美怡，雖非上訴人，惟因上訴人於起訴狀中自承：「被告竟無故不於保
    險法第三十四條所定期限內為給付，更以一紙存證信函片面宣稱解除保險契約，
    布圖免其保險責任」等語（原審卷第七頁），堪見上訴人已輾轉收受存證信函，
    並對上訴人所為解除本件保險契約之意思表示知之甚稔，被上訴人因而提起本件
    訴訟請求給付保險金；且上訴人於原審答辯狀亦載明解除契約之意思表示（原審
    卷第三二頁），足徵上訴人已向被上訴人為解除契約之意思表示。是故，本件爭
    執之重點為：(一)要保人廖敦行有無違反據實告知義務？(二)上訴人依保險法第六十
    四條第二項規定解除契約，是否有理由？
四、要保人（即被保險人）廖敦行有無違反據實告知義務？
  (一)按保險法第六十四條第一項規定：訂立契約時，要保人對於保險人之書面詢問，
    應據實說明。此項要保人據實說明之義務，並不因其為主動投保或經招攬投保而
    異，亦不因保險人已指定醫師檢查而免除，最高法院七十八年度臺上字第二二一
    八號判決可供參照。
  (二)查被保險人廖敦行自八十八年間至為本件要保之意思表示時（九十年九月四日）
    止，曾因罹患糖尿病、椎間盤突出、關節炎、坐骨神經病、痛風及精神官能症，
    至彰化秀傳紀念醫院就診之事實，業據上訴人提出病歷摘要、中央健康保險局保
    險對象門診就醫記錄明細表可參（原審卷第三八至四二頁）。惟對照系爭保險契
    約之要保書，其中第八項中之「被保險人告知事項」欄就過去五年內是否曾因患
    有精神病、糖尿病等疾病而接受醫師治療、治療或用藥，就過去一年內是否曾因
    患有痛風而接受醫師治療、診療或用藥等事項，均勾選「否」；「健康險部分」
    欄中，詢問現在及過去一年內是否曾患有下列疾病：關節炎、椎間板突出坐骨神
    經痛、精神官能症等，亦勾選「否」（原審卷第十四頁），廖敦行復於要保書文
    末簽名，足見廖敦行表明其無所列疾病及特殊身體情況。被上訴人雖於辯稱：廖
    敦行不識字，故要保書應為業務員陳耀國所填寫，廖敦行已告知罹患疾病所在，
    業務員陳耀國因而要求廖敦行體檢云云，並聲請鑑定要保書上之筆跡。據證人即
    承辦
    本件保險之業務員陳耀國證稱：「經詢問後，廖敦行表明並未生病，且於要保書
    、說明事項之要保人簽名欄、被保險人簽名欄親筆簽名，其餘基本資料欄位由其
    代為填寫」等語在卷（原審卷第一○一頁）；再比照此份「人身投保要保書」文
    末廖敦行之簽名，與被上訴人不爭執為真正之「投保客戶對體檢醫師之說明事項
    」上有關「廖敦行」之簽名（原審卷第七三頁），二者筆跡之筆勢、按捺方向相
    同；但要保書上其餘基本資料欄有關廖敦行之名字、出生年月日等資料記載，則
    與要保人簽名欄、被保險人簽名欄之「廖敦行」之筆跡有別，足堪認定證人陳耀
    國所述由廖敦行親筆簽名、陳耀國代填寫其餘基本資料之情為可採。況被上訴人
    訴訟代理人於原審已陳明廖敦行為小學畢業（原審第五九頁），衡諸一般常情已
    具備基本識字能力，得於簽名前閱覽要保書及說明事項之內容；另參諸被上訴人
    提起本件訴訟時，即提出「人身投保要保書」影本為據，從未指摘該私文書有何
    瑕疵，則被上訴人嗣後改稱：要保書是否確實為廖敦行自己勾選的，有必要再做
    查證，復於同年九月十七日陳述：要保書為陳耀國所填寫云云，均非可採。而本
    件係因被保險人廖敦行之年齡（五十二歲）、投保金額（一百萬元）超出上訴人
    所定免體檢之授權範圍，因而依上訴人之「醫務規則」第一條規定必須辦理體檢
    ，故廖敦行接受上訴人指定之醫師作體檢，此有醫務規則附卷可參（原審卷第六
    四至六八頁）。倘要保人廖敦行已告知業務員陳耀國有關自己之病情者，陳耀國
    為力促
    本件保險成立始得賺取佣金，理應盡一切能事讓廖敦行得以規避體檢，以求本件
    投保案通過審核，故被上訴人所述：本件係廖敦行要求已知罹患疾病，業務員始
    要求廖敦行為體檢云云，顯與常情不符，顯不足採。
  (三)再查廖敦行於要保日即九十年九月四日下午，至上訴人指定之醫師楊雅方診所處
    接受體檢，廖敦行在「投保客戶對體檢醫師之說明事項」中就過去一年內是否曾
    因痛風而接受醫師治療、診療或用藥，於過去五年內是否曾因精神病、糖尿病而
    接受醫師治療、診療或用藥等欄位，均勾選「否」，致楊雅方醫師僅為一般檢查
    ，而未作顯微鏡尿液之分析檢查等情，亦有投保客戶對體檢醫師之說明事項、體
    檢醫師報告書二件足考（原審卷第七三、七四頁）。可見：要保人廖敦行於醫師
    體檢時亦未就自己曾罹患糖尿病、椎間盤突出、關節炎、坐骨神經病、痛風及精
    神官能症等疾病之情事告知體檢醫師。
  (四)依上所陳，本件保險之要保人廖敦行於要保書及對於體檢醫師之說明事項上，對
    於其前罹患糖尿病等上開各項疾病，均未據實告知予上訴人知悉；縱使上訴人指
    定醫師檢查，廖敦行亦不因此免除告知之義務。
五、上訴人依保險法第六十四條第二項規定解除契約，是否有理由？
  (一)按要保人故意隱匿或因過失遺漏或為不實之說明足以變更或減少保險人對於危險
    之估計，保險人得解除契約，其危險發生後亦同，但要保人證明危險之發生未基
    於其說明或未說明之事實時，不在此限，保險法第六十四條第二項定有明文。蓋
    保險契約乃最大誠信契約，倘要保人有故意隱匿或過失遺漏或為不實之說明，足
    以變更或減少保險人對於危險之估計之情事，要保人如主張保險人不得解除契約
    ，應就保險事故與要保人所謂告知或不實說明之事項並無關連，且該事項已確定
    對保險事故之發生不具任何影響，保險人亦未因該未告知或不實說明事項而造成
    額外之負擔，對價平衡並未遭破壞始可；亦即需就保險事故與要保人所未告知或
    不實說明之事項間之無關連，證明其必然性，倘有其或然性，即不得謂有上開法
    條但書適用之餘地，保險人尚非不得解除保險契約，最高法院八十八年度臺上字
    第二二一二號判決足供參照。
  (二)查本件保險之被保險人於九十一年二月二十一日上午七時五十分許在彰化縣埔鹽
    鄉○○村○○路○段一０七號之二家中，廖敦行趴著睡，被上訴人欲叫喚廖敦行
    起床沒有回應，發覺有異狀，經送溪湖醫院到院時已無生命跡象，經彰化地方法
    院檢察署檢察官會同法醫相驗後，認定：直接引起死亡之疾病或傷害為心肺衰竭
    ，先行原因（即引起上述死因之疾病或傷害）為自然死亡、428（I.C.D.9-Revis
    ion）（即未明示原因心臟衰竭之國際編碼）等情，業據本院調閱彰化地方法院
    檢察署九十一年度相字第一０七號相驗卷宗查明屬實，並有被上訴人提出之臺灣
    彰化地方法院檢察署九十一字第一０七號相驗屍體證明書附卷足憑（原審卷第二
    四頁）。
  (三)雖本件保險之要保人廖敦行就其前罹患糖尿病、椎間盤突出、關節炎、坐骨神經
    病、痛風及精神官能症等疾病，未盡據實告知上訴人之義務，惟廖敦行之相驗屍
    體證明書上已載明：心臟衰竭之先行原因為「自然死亡」、「未明示原因之心臟
    衰竭」，已堪認定：本件保險事故與廖敦行未據實告知前曾罹患糖尿病等疾病之
    事項並無關連。雖上訴人指陳：廖敦行以五十三歲英年早逝，若說其為自然死亡
    ，實令人疑竇；依秀傳醫院有關廖敦行之病歷摘要中，廖敦行之血糖指數居高不
    下，代表糖尿病未獲得控制，依「臺灣十大死因與防治」一書中指出：「在糖尿
    病控制不良之情況下可能出現合併症，急性合併症包括可能導致意識混亂、昏迷
    、休克等，慢性合併症包括冠心病、腎臟病、視網膜病變的末梢血管病變等，不
    僅造成生活不便，還有致命的危險」，廖敦行之死亡是否亦受影響，不無可能等
    語。查被保險人廖敦行於五十餘歲即死亡，遠低於男性之平均壽命，惟尚難憑此
    即謂其係因前所罹患之各項疾病而死亡。廖敦行之血糖縱有控制不良之情形，惟
    參諸廖敦行於死亡前之九十一年一、二月間，因腰椎退化性關節炎二次至秀傳紀
    念醫院診治，術後病人情況良好，與死亡原因無關；廖敦行於死前一日（九十一
    年二月二十日）因咳嗽及痰中有血絲至秀傳紀念醫院再次就診，經醫院予以胸部
    Ｘ光及痰液，並給止血劑等情，有秀傳紀念醫院九十二年三月十九日（九二）明
    秀醫字第九二０三五五號、九十二年四月九日（九二）明秀醫字第九二０四六六
    號函二份可參（本院卷第四九、五一頁），可見廖敦行死亡前之身體不適均與糖
    尿病病變無關，既無證據證明廖敦行因糖尿病病變而死亡，則上訴人主張：廖敦
    行死亡係受糖尿病變影響云云，尚屬臆測之詞，不足採信。
  (四)承上說明，本件保險之要保人廖敦行就其前罹患多項疾病，確未盡據實告知之義
    務，惟因廖敦行之死亡與上開未據實告知罹患疾病之行為間，並無關連，上訴人
    未因上開未告知事項而造成額外之負擔，對價平衡並未遭破壞，故上訴人依保險
    法第六十四條第二項規定解除系爭保險契約，於法不合。
六、本件保險契約發生被保險人廖敦行死亡之事故，而上訴人主張依保險法第六十四
    條第二項規定解除契約，為不合法，是被上訴人基於保險契約之約定，訴請上訴
    人給付本件保險金一百萬元（包括「南山終身醫療保險」之保險金五十萬元，「
    南山新康祥終身壽險Ｂ型」之身故保險金五十萬元），洵屬有據，應予准許。
七、末查被上訴人於原審更正狀中已載明：係依保險法第三十四條第二項規定，請求
    上訴人給付自九十一年三月二十五日起負給付按週年利率百分之十計算之利息云
    云（原審卷第一二二頁）；原審誤被上訴人依系爭保險契約書第二十三條請求給
    付遲延利息，顯有誤解。按保險人應於要保人或被保險人交齊證明文件後，於約
    定期限內給付賠償金額，無約定期限者，應於接到通知後十五日內給付之。保險
    人因可歸責於自己之事由致未在前項規定期限內為給付者，應給付遲延利息年息
    一分，保險法第三十四條第一、二項定有明文。查本件被上訴人於被保險人廖敦
    行死亡後之九十一年二月二十五日即填寫保險金申請書，上訴人於同年三月四日
    受理等情，有上訴人提出之保險金申請書可按（原審卷第一二九頁），則依上開
    保險法第三十四條第一項規定，上訴人應於接到被上訴人通知後十五日內（即三
    月十九日）給付保險金，惟上訴人主張要保人廖敦行未盡告知義務，因而解除契
    約，拒絕為保險金之給付，究其原因係有法律上爭議，尚難認上訴人未為給付保
    險金有可歸責之事由。從而，被上訴人依前開保險法第三十四條第二項規定，請
    求上訴人給付自九十一年三月二十五日起按週年利率百分之十計算之利息，尚非
    有理；惟依民法第二百零三條規定，上訴人仍應按週年利率百分之五計付利息，
    至於被上訴人請求逾週年利率百分之五計算之利息部分，則不應准許。
八、綜上所述，被上訴人依保險契約之法律關係，請求上訴人給付保險金一百萬元及
    自九十一年三月二十五日起至清償日止按年息百分之五計算之利息，為有理由，
    應予准許；被上訴人逾上開應准許範圍之請求，為無理由，應予駁回。原審就超
    過上開應准許部分，為上訴人敗訴之判決並為假執行之宣告，尚有未洽，上訴人
    就此部分指摘原判決不當，求予廢棄改判，為有理由。至於上開應准許部分，原
    審判命上訴人給付並依兩造聲請為准免假執行之宣告，核無違誤，上訴人就此部
    分仍執陳詞，指摘原判決不當，求予廢棄，為無理由，應駁回其上訴。
九、本件結論已臻明確，兩造其餘攻擊防禦方法核與結論不生任何影響，爰不再予論
    述。
十、據上論結：本件上訴為一部有理由，一部無理由，依民事訴訟法第四百五十條、
    第四百四十九條第一項、第七十九條但書，判決如主文。
中      華      民      國    九十二    年      五      月    二十八    日
                                    民事第四庭
                                        審判長法  官  李  瓊  蔭
                                              法  官  張      蘭
                                              法  官  林  金  吾
右正本係照原本作成。
不得上訴。
中      華      民      國    九十二    年      五      月    二十八    日
                                              書記官  張  淑  芳


司法院資訊處製作；財團法人民間司法改革基金會備份。
